---
title: "Reporte Anótate en la Lista (AEL) 2026 \\newline \\Large Estado de avance al `r params$fecha`"
author: "Subepartamento de Instalación y Gestión Educativa"
date: "`r format(Sys.Date(), '%B %Y')`"
lang: es
format:
  pdf:
    latex-auto-install: false
    pdf-engine: xelatex
    keep-tex: false
    number-sections: true
fontsize: 12pt
geometry:
  - top=1.5cm
  - bottom=3cm
  - left=3cm
  - right=3cm
  - headsep=0cm
  - footskip=0.5cm
mainfont: Calibri Light
sansfont: Calibri Light
colorlinks: true
linkcolor: black
urlcolor: colorDEP
params:
  slep: nombre_slep
  glosario: null
  n_ee: null
  n_ee_atrasados: null
  n_ee_sin_cuenta: null
  tasa_cumplimiento: null
  dias_sin_mov: null
  listado_cuentas: null
  vas: null
  data_fig_1: null
  graf_lineas: null
  ael_actual: null
header-includes:
  - \renewcommand{\contentsname}{Tabla de contenidos}
  - \renewcommand{\tablename}{Tabla}
  - \usepackage{array}
  - \usepackage{booktabs}
  - \usepackage{caption}
  - \usepackage{titlesec}
  - \usepackage{titling}
  - \usepackage{float}
  - \usepackage{graphicx}
  - \usepackage{longtable}
  - \usepackage{multirow}
  - \usepackage{tabularray}
  - \usepackage{pdflscape}
  - \usepackage{tabularx}
  - \usepackage{xcolor}
  - \usepackage[most]{tcolorbox}
  - \pretitle{\begin{center}\LARGE\sffamily\color{titulo}}
  - \posttitle{\par\vspace{-0.8em}\end{center}}
  - \preauthor{\begin{center}\small\sffamily}
  - \postauthor{\par\vspace{-0.6em}\end{center}}
  - \predate{\begin{center}\footnotesize\sffamily}
  - \postdate{\par\end{center}}
  - \usepackage{fancyhdr}
  - \def\logopath{DEP_grafica_color.png}
  - \pagestyle{fancy}
  - \definecolor{titulo}{HTML}{0F4761}
  - \definecolor{colorDEP}{HTML}{0f69b4}
  - \definecolor{colorAlerta}{HTML}{C75000}
  - \definecolor{colorRojo}{HTML}{A61C00}
  - \setlength{\headheight}{65pt}
  - \setlength{\droptitle}{-1em}
  - \fancyhf{}
  - \fancyhead[R]{\raisebox{0.45cm}{\includegraphics[height=2cm]{\logopath}}}
  - \addtolength{\headwidth}{2cm}
  - \fancyheadoffset[R]{2cm}
  - \renewcommand{\headrulewidth}{0pt}
  - \fancyfoot[R]{\color{colorDEP}\textbf{\thepage}}
  - \fancyfootoffset[R]{1cm}
  - \titleformat{\section}{\color{titulo}\normalfont\Large\bfseries\sffamily}{\thesection}{1em}{}
  - \titleformat{\subsection}{\color{titulo}\normalfont\large\bfseries\sffamily}{\thesubsection}{1em}{}
  - \titleformat{\subsubsection}{\color{titulo}\normalfont\normalsize\bfseries\sffamily}{\thesubsubsection}{1em}{}
  - \makeatletter
  - \let\ps@plain\ps@fancy
  - \makeatother
---

```{r}
#| label: Paquetes
#| include: false

Sys.setlocale("LC_TIME", "es_ES.UTF-8")
pacman::p_load(
    tidyverse,
    data.table,
    openxlsx,
    janitor,
    kableExtra,
    fontawesome,
    ggrepel
)
```

```{r config_tablas}
#| message: false
#| echo: false

#Ajustes y preparación de BD
options(kableExtra.latex.load_packages = FALSE)
require(kableExtra)
options(knitr.table.format = "latex")
options(knitr.kable.NA = '-')
```

# Estado de las vacantes sin asignar.

El subdepartamento de instalación y gestión educativa realiza un monitoreo semanal del estado de las vacantes sin asignar en los establecimientos de los 36 SLEP en régimen, enviando un reporte puntualizado con la situación para cada SLEP. A continuación se presentan los datos principales del proceso y su variación con respecto a la medición anterior.

>Nota: En esta sección se presentará el avance respecto a la cantidad de EE atrasados, Vacantes sin asignar y el promedio de días sin movimiento. SIEMPRE COMPARANDO CON EL REPORTE ANTERIOR

## Evolución de las vacantes sin asignar.

A continuación se presenta la evolución de las vacantes sin asignar en los establecimientos dependendientes de los 36 SLEP en régimen.

## Distribución de las vacantes sin asignar

El comportamiento de las vacantes sin asignar, siempre es heterogéneo. A continuación se presenta la distribución de los SLEP según su estado de variación con respecto al reporte anterior. Así `x de los 36 SLEP` presentaron aumentos en la cantidad de vacantes sin asignar. El top 3 de SLEP compuesto por `SLEP 1`, `SLEP 2` y `SLEP 3` componen el `x% de las VSA`. Mientras que el 50% de las `VSA` se concentra en `X cantidad de SLEP`.

>Insertar figura que muestre si la mayoría aumenta, disminuye o se mantiene.

## Vacantes sin asignar por SLEP.

